臺灣高等法院刑事判決　　　　　　　　　　　　　九十一年度交上訴字第一三一號
　　上　訴　人　臺灣板橋地方法院檢察署檢察官
　　被　　　告　乙○○
右上訴人因被告過失致死案件，不服臺灣板橋地方法院九十一年度交訴字第一八號，
中華民國九十一年六月十八日第一審判決（起訴案號：臺灣板橋地方法院檢察署九十
年度偵字第一三三０二號、第一七四００號），提起上訴，本院判決如左：
    主  文
原判決撤銷。
乙○○從事業務之人，因業務上之過失致人於死，處有期徒刑陸月，如易科罰金以參
佰元折算壹日。
    事  實
一、乙○○以駕駛貨車載運貨物為業，為從事駕駛業務之人，其於民國九十年六月二
    十六日下午二時許，駕駛五Ｇ─七六五三號自用小貨車，自台北縣三重市沿第十
    七號越堤道路往新莊市方向行駛，至當日下午二時四十二分許，行經該越堤道路
    穿越新莊市○○○○○路段時，本應注意該處路側劃設有紅實線，係禁止臨時停
    車處所，不得停車，且該處外側車道係機車專用道，亦不得佔用機車專用道停車
    ，以避免妨害機車通行及防止危險事故發生，按當時情節又無不能注意之情事，
    詎料乙○○因欲停車接聽行動電話，竟疏未注意，即貿然將車停放在該處之機車
    專用道上靠路邊處，僅開啟黃色閃光車燈後即逕自下車在路旁撥打行動電話，適
    有杜佩玲駕駛ＫＥＵ─六五二號重機車，沿上開機車專用道同方向駛經該處，亦
    疏未注意車前狀況，而不慎撞及乙○○停放該處之自用小貨車左後方，杜佩玲因
    而受有頭部右頂側部皮下血腫（表皮輕微剝脫）、右鎖骨部擦傷、左胸左季肋骨
    部擦挫傷、右大腿外側擦傷、左大腿前部、左小腿前部輕微擦傷、腹內出血等傷
    害，雖經送醫急救，仍因顱內出血於當日下午四時五十一分許不治死亡。乙○○
    肇事後，路人丙○○見狀即以行動電話報警及通知救護，乙○○則在現場等候，
    並向據報前來處理之台北縣警察局新莊分局新莊派處所警員徐新民自首，並接受
    裁判。
二、案經台北縣警察局新莊分局報請檢察官相驗後移送臺灣板橋地方法院檢察署檢察
    官偵查，及經杜佩玲之父甲○○訴由台灣板橋地方法院檢察署檢察官偵查起訴。
    理  由
一、訊據被告乙○○對前揭事實經過並不否認，僅辯稱並未看見被害人撞擊之情形，
    不知被害人有無服用藥物等語。經查：
  (1)前揭事實經過，業據被告乙○○於偵、審中迭次坦承不諱，而本院依據警方受理
    報案時所留報案人之電話（0000000000號），指揮台北縣警察局新莊
    分局循線查得報案人丙○○向其查訪結果，證人丙○○供述之車禍發生經過情形
    核與被告供述之情節相符，有訊問（調查）筆錄在卷可稽（本院卷第三十七頁至
    三十八頁），並有道路交通事故調查報告表、現場照片、及車損照片多幀、檢察
    官之勘驗筆錄、內政部警政署刑事警察局鑑驗通知書、台北縣警察局勤務指揮中
    心受理各類案件記錄單、及台北縣消防局救護記錄表在卷可憑。
  (2)本件警訊筆錄、道路交通事故調查報告表雖將本件車禍發生之時間記載為下午三
    時許，然查台北縣警察局勤務指揮中心受理受理各類案件記錄單記載之案發時間
    及報案時間均為下午二時四十二分（偵字第一七四００號卷、第十頁），與證人
    丙○○陳稱之車禍發生時間相同，足見本件車禍應係下午二時四十二分許發生，
    警訊筆錄及道路交通事故調查報告表關於本件車禍發生時間之記載應有錯誤，惟
    此項時間之記載錯誤與該等文書對於其他事項之證據能力尚無影響。
  (3)按禁止臨時停車之處所，及顯有妨害他車通行之處所，不得停車，道路交通安全
    規則第一百十二條第一項第一款、第九款分別定有明文。本件車禍發生之地點，
    確係機車專用道，且路邊設有禁止臨時停車之標線，有現場照片多張可稽，復據
    檢察官到場勘驗無訛，製有履勘筆錄足憑，該地點係禁止臨時停車之處所，應堪
    認定；另佔用機車專用道停車，足以妨害機車通行並引起危險事故發生，被告身
    為職業駕駛人，此均為其駕駛汽車時應注意並能注意之情事，按當時情節又無不
    能注意之情事，其竟違反上開注意義務，致肇事端，自應負過失責任。至於被告
    雖辯稱其停車時已開啟黃色閃光燈號，而依現場照片顯示肇事後被告車尾之黃色
    車燈確仍間歇閃亮（相驗卷第七頁、第八頁），惟仍難認其已盡防範危險事故發
    生之注意義務。另依道路交通事故調查報告表之現場圖及現場照片所示，被告雖
    佔用機車專用道停車，然被告所駕之貨車寬度並未完全佔用機車專用道，且左側
    仍有快車道可供行駛，而被害人之機車竟未能閃避，且在未遺留任何煞車痕跡之
    情況下自後方撞及被告之貨車，足見被害人疏未注意車前狀況，亦有重大過失，
    惟被害人之過失既與被告之過失行為併合為本件車禍之發生原因，仍與被告應負
    之過失責任無礙。
  (4)被害人係因本件車禍受有前開傷勢，並因顱內出血經送醫不治，於當日下午五時
    四十一分許死亡之事實，亦經檢察官督同檢驗員相驗屬實，有勘驗筆錄、相驗屍
    體證明書及驗斷書各一份附卷足憑，並有新泰綜合醫院診斷證明書記載之傷勢可
    參（他字卷第十四頁）。被告之過失行為與被害人死亡之結果有相當因果關係，
    事證已臻明確。
  (5)被告於警訊中曾供稱似乎有計程車急速開過之後，被害人之機車即搖晃撞及貨車
    云云，及告訴人指稱被害人機車遭卡車碾過云云，均與證人丙○○證述之車禍發
    生情形及事發後之現場跡證不符，無非出於被告及告訴人主觀上之猜測懷疑，均
    不足資為有利或不利於被告之論據。又被告指稱不知被害人有無服用藥物乙節，
    亦為被告之揣測之詞，並無任何實據可資佐證，已難予採信，且被告就本件車禍
    確有過失責任已如前述，不論被害人本身是否另有其他過失情形，被告仍不得藉
    為免責之依據。
  (6)又本件車禍發生時間係下午二時四十二分許，已如前述，證人丙○○並證稱其於
    車禍發生後即以電話報警及叫救護車，另查台北縣消防局第二大隊新莊分隊係於
    當日下午二時四十四分接獲出勤通知，然因地址有誤未能立即尋獲肇事地點，嗣
    經查詢得知正確地址在堤外便道後，始於下午二時五十七分到達現場，於下午三
    時一分離開現場，送達醫院時間為三時七分等事實經過，有台北縣消防局救護記
    錄表影本可稽（原審卷第三十六頁），被告並無告訴人所指延誤不將被害人送醫
    救治之情形可言。
  (7)綜上所述，本件事證明確，被告之犯行堪以認定。
二、被告係以駕駛貨車載運貨物為業，業據被告自承在卷，係從事駕駛業務之人。其
    於執行駕駛業務時，因過失致被害人於死，核其所為，係犯刑法第二百七十六條
    第二項之業務過失致人於死罪。又被告犯罪後，於警方尚未知悉犯罪嫌疑之身分
    時，在現場向據報前來處理之警員承認肇事，並到案接受裁判，有台北縣警察局
    「偵辦交通事故案件涉嫌人是否自首調查表」可稽（相驗卷第六頁），並經證人
    即承辦警員徐新民證述屬實（原審卷第四十五頁），核與自首之要件相符，應依
    法減輕其刑。檢察官上訴意旨雖認被告於警察到達現場時並未承認犯罪，與自首
    要件不合云云。惟按於犯罪未被發覺前，向該管公務員告知其犯罪，而不逃避接
    受裁判者，即與刑法第六十二條規定自首之條件相符。至於自首後對其犯罪事實
    有所主張或辯解，係被告辯護權之行使，不能據此一端即謂被告無接受裁判之意
    （參照最高法院八十四年度台上字第八二九號判決），且行為是否構成犯罪之要
    件，應由法院加以認定，非憑行為人主觀認定或承認與否而確定。本件被告於警
    方尚未知悉犯罪嫌疑人之身分時，當場向前往現場處理之警員承認肇事事實，而
    不逃避接受裁判，自合於自首之要件，至於其是否承認過失及有無其他辯解，均
    無礙於自首之成立。
三、原判決對被告論科，固非無見，惟查：(1)原判決認定車禍之發生時間為下午三時
    許，與實際之發生時間不符，且原判決並未詳細認定被害人所受之傷勢，亦未認
    定被害人死亡之時間，均有未合。(2)原判決認被告係屬自首並減輕其刑，雖無不
    合，然原判決並未於事實欄內認定被告自首之事實，致理由中關於被告係屬自首
    部分之論述失其依據，亦非允當。(3)原判決以業務過失致死罪責對被告論科，然
    並未敘明認定被告為從事駕駛業務之人所憑之證據，亦有判決不備理由之違誤。
    (4)被告因業務上之過失致被害人死亡，犯罪後迄未與被害人家屬和解，態度不佳
    ，原審僅量處有期徒刑三月，亦嫌輕縱。檢察官以被告不合自首要件及原審量刑
過輕為由提起上訴，關於自首部分並無理由，關於量刑部分則為有理由，且原判
    決既有可議，無復維持，自應撤銷改判。爰審酌被告乙○○之過失程度、犯罪所
    生之危害、被害人就本件車禍之發生亦有過失，及被告犯罪後尚未與被害人家屬
    和解，態度不佳等一切情狀，量處如主文第二項所示之刑，並諭知易科罰金之折
    算標準。
據上論斷，應依刑事訴訟法第三百六十九條第一項前段、第三百六十四條、第二百九
十九條第一項前段、刑法第二百七十六條第二項、第六十二條、第四十一條第一項前
段、罰金罰鍰提高標準條例第一條前段、第二條，判決如主文。
本案經檢察官李良忠到庭執行職務。
中      華      民      國    九十一    年      九      月     十七     日
                              臺灣高等法院交通法庭
                                  審判長法  官 黃  瑞  華
                                        法  官 雷  雯  華
                                        法  官 宋      祺
右正本證明與原本無異。
如不服本判決應於收受送達後十日內向本院提出上訴書狀，其未敘述上訴之理由者並
得於提起上訴後十日內向本院補提理由書（均須按他造當事人之人數附繕本）。
                                        書記官 蔡  慧  娟
中      華      民      國    九十一    年      九      月     十七     日
附錄：本判決論罪科刑法條全文
刑法第二百七十六條第二項
從事業務之人，因業務上之過失犯前項之罪者，處五年以下有期徒刑或拘役，得併科
三千元以下罰金。
